臺灣高雄地方法院民事判決　　　　　　　93年度訴字第1331號
原　　　告　丁○○
訴訟代理人　柳聰賢律師
複代理人　　許瑜容律師
被　　　告　己○○
　　　　　　甲○○
前列二人共同
訴訟代理人　洪千琪律師
被　　　告　戊○○
　　　　　　乙○○
　　　　　　台灣心連心科技股份有限公司
法定代理人　丙○○
上列當事人間請求損害賠償事件，本院於民國96年3 月30日言詞
辯論終結，判決如下：
    主      文
原告之訴及假執行之聲請均駁回。
訴訟費用由原告負擔。
    事實及理由
壹、程序部分：
一、按因侵權行為涉訟者，得由行為地之法院管轄，民事訴訟法
    第15條第1 項定有明文。本件原告係依侵權行為之法律關係
    請求被告連帶賠償非財產上之損害，而原告主張被告共同侵
    害其名譽之行為地在高雄市，則揆諸前揭規定，本院自有管
    轄權。
二、次按當事人喪失訴訟能力或法定代理人死亡或其代理權消滅
    者，訴訟程序在有法定代理人或取得訴訟能力之本人，承受
    其訴訟以前當然停止；承受訴訟人於得為承受時，應即為承
    受之聲明。他造當事人，亦得聲明承受訴訟，民事訴訟法第
    170 條及第175 條分別定有明文。本件被告臺灣心連心科技
    股份有限公司（下稱心連心公司）之法定代理人原為己○○
    ，嗣於審理中變更為丙○○，則原告聲明由丙○○承受訴訟
    ，即屬有據。
貳、實體部分：
一、原告起訴主張：其於民國91年6 月4 日係位於高雄市新興區
    ○○○路199 號1 樓之「兔寶寶遊藝場」（營業執照登記為
    東芝寶育樂廣場）之負責人；被告己○○係被告心連心公司
    之負責人、被告甲○○則為八方企業社之負責人。因被告己○○及甲○○均係日本SEGA製賓果行星電動玩具機台之經銷
    商，為推銷該機台，竟具狀向臺灣高等法院高雄分院檢察署
    （下稱高雄高分檢）誣告「唐尼龍遊藝場」、「約翰龍益智
    城」、「岡山大西洋遊藝場」、「兔寶寶遊藝場」及「朝代
    遊藝場」等場所，有擺設電動玩具機台供不特定人賭博之行
    為，再指示被告戊○○、乙○○、訴外人張建安、陳加明、
    陳加和、楊永春及陳明謙（已歿）等人喬裝顧客分別前往各
    遊藝場臥底，俟臺灣高雄地方法院檢察署（下稱高雄地檢署
    ）檢察官聲請本院核發搜索票獲准，於91年6 月4 日指揮高
    雄市政府警察局（高雄市警局）前往搜索上開遊藝場時，在
    原告經營之「兔寶寶遊藝場」內查獲被告戊○○及訴外人陳
    明謙在場打玩機台，另被告乙○○則在「約翰龍益智城」內
    被查獲，被告戊○○並於警查局訊問時誣指「兔寶寶遊藝場
    」有賭博行為，致原告遭移送高雄地檢署偵辦，嗣該署檢察
    官以91年度偵字第12195 、14007 號認原告之賭博罪嫌不足
    而作成不起訴處分。因被告己○○、甲○○、胡銘謙及乙○○之前開共同誣告行為已侵害原告之名譽，致原告受有精神
    上之痛苦，又被告己○○及乙○○分別係被告心連心公司之
    負責人及受僱人，則原告自得請求被告連帶賠償非財產上之
    損害，爰依民法第28條、第184 條第1 項前段、第185 條第
    1 項前段、第188 條第1 項前段及第195 條第1 項前段之規
    定，求為判決：(一)被告應連帶給付原告100 萬元，及自起訴
    狀繕本送達翌日起至清償日止，按年息5%計算之利息；(二)願
    供擔保，請准宣告假執行。
二、被告己○○及甲○○則以：其等未曾檢舉「兔寶寶遊藝場」
    涉嫌賭博，且於91年6 月4 日前並不認識被告戊○○及乙○○，亦未指示他人前往各遊藝場臥底而誣告原告犯罪等語置
    辯，求為判決：(一)如主文所示；(二)願供擔保，請准宣告免為
    假執行。
    被告戊○○、乙○○及心連心公司均未於言詞辯論期日到場
    ，亦未提出書狀作何聲明或陳述。
三、原告主張其於91年6 月4 日係「兔寶寶遊藝場」之負責人，
    被告己○○係心連心公司之負責人，被告甲○○則係八方企
    業社之負責人；又葉清財檢察官於91年間接獲檢舉「兔寶寶
    遊藝場」、「約翰龍益智城」及「朝代遊藝場」等場所，有
    擺設電動玩具機台供不特定人賭博之行為，乃交由高雄地檢
    署檢察官聲請本院核發搜索票獲准後，於91年6 月4 日指揮
    高雄市警局前往搜索各遊藝場，於「兔寶寶遊藝場」內查獲
    戊○○及陳明謙在場打玩電動玩具機台。因被告戊○○於94
    年6 月4 日上午10時50分許，在高雄市警局新興分局督察室
    內製作偵訊筆錄時供稱有其於94年6 月2 日曾在「兔寶寶遊
    藝場」開分打玩電動玩具機台，並向店內服務生兌換現金50
    0 元等語，致原告遭移送高雄地檢署以91年度偵字第12 195
    、14007 號賭博案件偵辦，嗣該署檢察官於92年5 月18 日
    以原告賭博罪嫌不足為由而作成不起訴處分復經本院調取各
    該警卷、偵卷及上開卷宗核閱無訛，自堪信為真實。惟被告
    己○○及甲○○則以前揭情詞置辯，是以本件爭點為：(一)被
    告己○○、甲○○、戊○○及乙○○有無共同誣指原告涉犯
    賭博罪嫌之行為？(二)心連心公司應否就被告己○○及乙○○
    之行為負連帶賠償責任？(三)原告得否請求被告連帶賠償非財
    產上之損害？如是，其金額若干？
四、被告己○○、甲○○、戊○○及乙○○有無共同誣指原告涉
    犯賭博罪嫌之行為？
  (一)按當事人主張有利於己之事實者，就其事實有舉證之責任，
    民事訴訟法第277 條前段定有明文，故主張法律關係存在之
    當事人，應就發生該法律關係所須具備之特別要件事實負舉
    證責任。次按因故意或過失，不法侵害他人之權利者，負損
    害賠償責任；數人共同不法侵害他人之權利者，連帶負損害
    賠償責任；不法侵害他人之名譽者，被害人雖非財產上之損
    害，亦得請求賠償相當之金額，民法第184 條第1 項前段、
    第185 條第1 項前段及第195 條第1 項前段亦分別定有明文
    。本件原告主張被告己○○、甲○○、戊○○及乙○○共同
    誣指原告犯罪，致其名譽受有損害，惟為被告己○○及甲○○所否認，則揆諸前揭說明，原告自應就被告己○○、甲○○、戊○○及乙○○係故意共同不法侵害原告之名譽致其受
    有損害之事實，負舉證責任。如原告無法舉證證明，即應受
    敗訴判決之不利益。
  (二)被告戊○○雖於94年6 月4 日上午10時50分許，在高雄市警
    局新興分局督察室內製作偵訊筆錄時，供稱有其於94年6 月
    2 日曾在「兔寶寶遊藝場」開分打玩電動玩具機台，並向店
    內服務生兌換現金500 元等語，惟其經移送高雄地檢署內勤
    檢察官偵訊時則陳稱：伊只有玩，沒有賭博等語（見該署91
    年度偵字第12195 號卷第11頁背面），致原告同遭移送高雄
    地檢署以91年度偵字第12195 、14007 號賭博案件偵辦，嗣
    原告經移送偵辦後，已由檢察官作成不起訴處分確定等情，
    為兩造所不爭執，復有高雄地檢署偵訊筆錄（見本院卷(二)第
    274 頁）及不起訴處分書（見本院卷(一)第6-8 頁）各1 份在
    卷可稽，固堪認被告戊○○曾向偵查員警陳述其有於「兔寶
    寶遊藝場」內兌換現金賭博之情事，嗣經檢察官偵查後，認
    不能證明上開陳述屬實而作成不起訴處分確定等事實。惟按
    誣告罪之成立，以意圖他人受刑事處分虛構事實而向該管公
    務員申告為其要件，故其所訴事實，雖不能證明係屬實在，
    而在積極方面尚無證據證明其確係故意虛構者，仍不能遽以
    誣告罪論處，最高法院46年台上字第92 7號判例意旨參照。
    又刑法第169 條第1 項之誣告罪，以使人受刑事或懲戒處分
    之意思向該管公務員誣告為要件，若因公務員之推問而為不
    利他人之陳述，縱其陳述涉於虛偽，既無申告他人使其受刑
    事或懲戒處分之意思，即與誣告之要件不符，經查，被告戊○○雖於91年6 月4 日14時10分許，在市○○○○○路派出
    所製作訊問筆錄，對員警訊問其「有無兌換過現金？」、「
    何時兌換？」、「金額多少？」等問題時，據答稱「我是在
    九十一年六月二日晚上三時許，我跟服務生說要換錢，服務
    生就到我所把玩機具賽馬電玩看機台分數，分數我不記得了
    ，當時換現金伍佰元，我要離開時到櫃檯跟櫃檯人員拿所兌
    換伍佰元」等語，顯被告戊○○係因於91年6 月4 日10時30
    分為警持本院搜索票前往「兔寶寶遊藝場」內查緝賭博案件
    ，適其在現場把玩電玩機檯，遭員警以其涉有賭博犯嫌，帶
    回派出所製作筆錄，始於警訊問時，對其在「兔寶寶遊藝場
    」內之行為為陳述，而非主動申告。再觀諸該不起訴處分書
    之理由，認戊○○於警詢中固均供承有在該遊藝場內，向服
    務生兌換現金數次一情，然於偵查中竟又翻異前詞而為前開
    之迥異供述，故在無其他佐證之下，實難僅憑彼等前後不一
    之供詞，即為不利原告之認定等情，因認被告戊○○之前揭
    陳述尚有可疑，而不予採信。次查，犯罪結果成立與否與偵
    查主體之偵查方法及技巧有關，犯罪嫌疑是否充足，亦涉及
    承辦人員之心證程度，自不能因罪嫌不足即為反對之推論，
    而認已證明無罪，並進一步認為彼等即屬誣告。且系爭賭博
    案件中，另扣得「兔寶寶遊藝場」內之幹部交接簿，其內載
    有「三班主任要注意，因奧斯卡（意指遊藝場）被戴帽子（
    其意指警察）衝了，所以新客要注意，不要兩三天就處理，
    而舊客要處理的話，不要現場處理，切記」等語，前開「幹
    部交接簿」雖返還原告，然有該案不起訴處分書可按，則檢
    察官縱依偵查之相關證據，認被告在警局內所述，尚無法確
    信其為真實之程度，並得據為有罪起訴之認定，然綜合上情
    ，自不得僅因檢察官偵查結果無法證明被告戊○○之陳述屬
    實，即為反對推論，遽認被告戊○○所述純屬虛構，並據認
    其有誣指他人犯罪之犯行。至被告戊○○所涉誣告案件，同
    經檢察官於94年9 月30日以94年度偵字第1475號不起訴處分
    ，有該處分書在卷可佐。從而，原告主張被告戊○○誣告其
    涉犯賭博罪云云，即屬無據。
  (三)原告固主張被告乙○○自承有栽贓誣陷之行為，並以自91年
    6 月20日起受僱於心連心公司作為代價等情，且提出被告乙○○於本院92年7 月18日刑事庭之訊問筆錄（見本院卷第(一)
    129-134 頁）為證。惟查，被告乙○○於本院刑事庭92年度
    易字第1250號賭博案件訊問時，係供承其與張建安、陳加明
    、陳加和受被告己○○及甲○○指派前往「約翰龍遊藝場」
    及另有人被派去「兔寶寶遊藝場」」臥底栽贓一節，有該筆
    錄1 份在卷可稽（見本院卷(一)第133 頁）。至被告乙○○雖
    於93年7 月2 日在本院93年度訴字第1345號案件審理中改稱
    伊係受陳明謙之指使，之前在刑庭所說『受己○○及甲○○
    指派前往云云』，是陳明謙叫伊這樣說等語，此有該言詞辯
    論筆錄1 份在卷足憑（見本院卷(一)第85-86 頁），顯見被告
    乙○○先後供述前後不一，齟齬矛盾，是否可信，已非無疑
    ！再查，本件前往「兔寶寶遊藝場」內之戊○○、陳明謙2
    人皆未曾供述其等前往「兔寶寶遊藝場」內係為臥底栽贓原
    告犯賭博行為，益有進者，2 人於91年6 月10日在高雄高分
    檢檢察事務官詢問時一致陳稱：「... 該組長口氣不好的恐
    嚇我們說『你們這樣的筆錄，不怕被抓去關？如果害店裡因
    此關起來的話，你不怕出去會被店裡的年輕人打斷一隻手或
    腿嗎？』『若不相信，等一下出去，看會不會有人把你打到
    吐血』」「... 所以檢察官飭回後，我們就馬上離開地檢署
    ，不敢停留」（見本院卷(二)第37頁），至被告楊永春、乙○○、陳加明、陳加和、張建安、胡銘俊等人於91年6 月10
    日分別接受高雄高分檢檢察事務官訊問時，均曾陳述其等於
    91年6 月4 日筆錄製作過程中，因被查獲之電玩業者與警員
    交情甚密，致受諸多干擾，甚至有電玩業者要求更改筆錄之
    情事等語（見本院卷(二)第32頁至第56頁），據此足認戊○○
    及陳明謙2 人就賭博事實之有無前後陳述不一，或係因製作
    筆錄之過程存有瑕疵所致，或係2 人為圖卸責翻異前詞亦或
    可能，然尚難遽以被告乙○○對誣告栽贓前後不一之唯一指
    述，而指摘被告戊○○等人有共同虛構事實誣陷原告涉犯賭
    博罪嫌之犯意及被告陳明章、甲○○等人共同教唆他人誣陷
    原告涉犯賭博罪嫌之行為，又被告戊○○、陳明章、甲○○
    等刑事誣告案件，均同經高雄地檢署檢察官94年9 月30日以
    94年度偵字第1475號不起訴處分確定，有該處分書在卷可參
    。從而，原告前揭主張，尚非可採。
  (四)至被告乙○○縱於92年7 月18日在本院刑事庭92年度易字第
    1250號賭博案件接受訊問時，自承在「約翰龍益智城」內打
    玩電動玩具機台被查獲後，有向警方誣指賭博行為，又於93
    年7 月2 日，在本院93年度訴字第1345號案件審理中自承「
    約翰龍益智城」內並無賭博行為等情，並有本院刑事庭92年
    度易字第1250號賭博案件92年7 月18日訊問筆錄、本院93年
    度訴字第1345號損害賠償事件93年7 月2 日言詞辯論筆錄各
    1 份在卷可稽，然既無法證明被告戊○○、己○○、甲○○
    及訴外人陳明謙與被告乙○○有何共同誣告行為，已如前所
    述，則縱認被告前開自認屬實，亦與「兔寶寶遊藝場」涉嫌
    之賭博行為無關，是原告主張被告乙○○有栽贓誣告其犯罪
    云云，洵不足採。
  (五)原告另提出被告甲○○陳情函、檢舉書及檢舉函等（見本院
    卷(二)第94-108頁），分別係以檢舉逃漏稅及違反著作權為內
    容，均非指訴原告經營之「兔寶寶遊藝場」內涉嫌賭博一案
    之相關事證，且前開指訴亦均經承辦檢察官偵辦後為不起訴
    處分確定（前開案件涉訟案號見本院卷(一)第148 頁），則原
    告執此主張被告己○○、甲○○、戊○○及乙○○共同誣指
    原告犯罪而侵害其名譽等語，自屬無據。
  (六)末按連帶債務人中之一人受確定判決，而其判決非基於該債
    務人之個人關係者，為他債務人之利益，亦生效力；又訴訟
    標的對於共同訴訟之各人必須合一確定者，共同訴訟人中一
    人之行為有利益於共同訴訟人者，其效力及於全體，民法第
    275 條及民事訴訟法第56條第1 款前段分別定有明文。本件
    原告主張被告應就同一侵權行為負連帶賠償責任，而被告己○○及甲○○辯稱未與其餘被告共同侵害原告之名譽，應不
    負賠償責任等語，核屬非基於個人關係且有益於其餘被告之
    行為，則揆諸前揭規定，雖本件被告戊○○、乙○○均經合
    法通知，未於言詞辯論期日到場，亦未提出準備書狀爭執，
    亦無依民事訴訟法第280 條第1 項前段、第3 項前段之規定
    ，視同自認之問題，併此敘明。
  (七)綜上，原告主張被告己○○、甲○○、戊○○及乙○○共同
    誣指原告涉犯賭博罪嫌之行為，致其受有損害等語，尚不可
    採。
五、被告心連心公司應否就被告己○○及乙○○之行為負連帶賠
    償責任？原告得否請求被告連帶賠償非財產上之損害？如是
    ，其金額若干？
    因原告無法舉證證明被告己○○及乙○○有不法侵害原告名
    譽之行為，業如前述，且所指訴誣告行為，應非屬執行職務
    之行為，則原告主張心連心公司應與被告己○○及乙○○負
    連帶賠償責任，並請求被告連帶賠償非財產上之損害，自屬
    無據。
六、綜上所述，原告既未舉證證明被告戊○○、乙○○、己○○
    、甲○○，共同誣告「兔寶寶遊藝場」涉嫌賭博行為，則其
    主張被告共同侵害其名譽，並依侵權行為之法律關係，請求
    被告連帶給付100 萬元，及自起訴狀繕本送達翌日起至清償
    日止，按年息5%計算之利息，為無理由，應予駁回。原告之
    訴既經駁回，其假執行之聲請即失所附麗，自應併予駁回。
七、據上論結，本件原告之訴為無理由，依民事訴訟法第78條，
    判決如主文。
中　　華　　民　　國　　96　　年　　4 　　月　　19　　日
                民事第五庭　 法  官  陳銘珠
以上正本證明與原本無異。
如對本判決上訴，須於判決送達後20日內向本院提出上訴狀，同
時表明上訴理由（原判決所違背之法令及其具體內容或依訴訟資
料可認為原判決有違背法令之具體事實）；如已於本判決宣示後
送達前提起上訴者，應於判決送達後10日內補具上訴理由（均須
按他造當事人之人數附繕本）。
中　　華　　民　　國　　96　　年　　4 　　月　　19　　日
                             書記官  曾瓊玉
